臺灣桃園地方法院刑事判決
111年度金訴字第163號
公  訴  人  臺灣桃園地方檢察署檢察官 
被      告  張俐芳


選任辯護人  鄧為元律師
            黃榆婷律師
上列被告因違反洗錢防制法等案件，經檢察官提起公訴（110年
度偵字第23869號、第13019號），被告於本院準備程序就被訴事
實為有罪之陳述，經本院告知簡式審判程序之旨，並聽取當事人
之意見後，本院合議庭裁定改由受命法官獨任進行簡式審判程序
，判決如下：
    主  文
乙○○幫助犯洗錢防制法第十四條第一項之洗錢罪，處有期徒刑貳
月，併科罰金新臺幣壹萬伍仟元，罰金如易服勞役，以新臺幣壹
仟元折算壹日。緩刑貳年，緩刑期間付保護管束，並應於本判決
確定後貳年內接受法治教育課程陸場次。
    事實及理由
一、犯罪事實：
　　乙○○明知詐欺正犯等不法份子為掩飾不法行徑，避免執法人員
    追緝，經常利用他人之金融機構帳戶隱匿犯罪所得之去向，依
    一般社會生活之通常經驗，可預見以金融機構帳戶提供他人
    使用，將幫助他人實施財產犯罪，竟基於掩飾特定犯罪所得
    之去向及縱使他人以其金融帳戶實施詐欺取財，亦不違其本意
    之幫助詐欺取財及幫助洗錢犯意（無證據證明其知悉為三人
    以上而共同犯之或有少年參與），於民國109年11月11日17
    時許，依真實姓名及身分資料不詳而於通訊軟體LINE使用暱
    稱「鳳瑜」之詐欺正犯之指示，在桃園市平鎮區新光路之統
    一便利商店(開立門市)內，以店到店之方式，將其所申設之
    郵局帳號00000000000000號（下稱本案帳戶）之存摺、提款
    卡(下合稱本案帳戶資料)寄給真實姓名及身分資料不詳之詐
    欺正犯，其並於通訊軟體LINE告知本案帳戶之提款卡密碼。
    嗣上開詐欺正犯即意圖為自己不法之所有，基於詐欺取財之
    犯意，於附表所示之時間詐騙附表所示之告訴人，各該告訴
    人因陷於錯誤而匯款至本案帳戶各如附表所示，上開款項復
    旋遭上開詐欺正犯轉提一空，犯罪所得之去向因而遭掩飾。
二、證據名稱：
　　㈠被告乙○○於本院民國111年11月16日準備程序及審判程序之
      自白。
　　㈡告訴人甲○○、戊○○、丙○○於警詢時之指訴。
　　㈢本案帳戶之基本資料及交易明細(被告在寄出本案帳戶資料
      之前，還先提款，讓本案帳戶只剩零頭；上開告訴人因受
      騙而匯入款項至本案帳戶後，均僅在不到10分鐘內的時間
      ，就被提領一空)、被告與上開詐欺正犯於通訊軟體LINE
      之對話紀錄、統一超商代收款繳款證明及貨態系統資料、
      刑案現場照片、上開告訴人之報案紀錄資料、內政部警政
      署反詐騙諮詢專線紀錄表、金融機構聯防機制通報單、自
      動櫃員機交易明細、通話紀錄、提款卡正面照片、切結書
      、網路轉帳截圖及通聯紀錄。
三、論罪科刑：
　　㈠核被告所為，係犯刑法第30條第1項前段、第339條第1項之
      幫助詐欺取財罪及同法第30條第1項前段、洗錢防制法第1
      4條第1項之幫助洗錢罪。
　　㈡被告以法律上之一行為同時觸犯幫助詐欺取財及幫助洗錢
      之罪名，為想像競合犯，應依刑法第55條規定，從一重之
      幫助洗錢罪處斷。
　　㈢被告以幫助之意思，參與構成要件以外之行為，為幫助犯
      ，酌依刑法第30條第2項規定，減輕其刑。被告於審判中
      自白幫助洗錢，應依洗錢防制法第16條第2項規定，減輕
      其刑。被告有2種減刑事由，依法遞減之。
　　㈣審酌被告年紀尚輕，思慮不週，基於上開不確定故意，將
      本案帳戶資料提供給詐欺正犯，而幫助詐欺正犯用於詐騙
      、洗錢，不但使上開告訴人受有財產上之損害，且造成犯
      罪所得去向遭掩飾、犯罪偵查困難、幕後犯罪人得以逍遙
      法外之結果，致此類犯罪手法層出不窮，並危害我國交易
      秩序與社會治安。但被告犯後終能於本院上開庭期坦承犯
      行，且經辯護人協助，陸續與上開告訴人達成和解並均履
      行完畢，復經上開告訴人向本院確認被告皆已履行完畢無
      訛，有和解協議書、匯款資料、本院公務電話紀錄、等件
      附卷可稽，更可見被告已盡力彌補所犯之危害，綜而足認
      被告犯後態度良好。兼衡上開告訴人均於上開和解協議書
      表示同意輕判之意見、被告之犯罪動機、目的、手段、暨
      被告無前科之良好品行、智識程度、所自述之生活狀況等
      一切情狀後，量處如主文所示之刑，並諭知罰金易科勞役
      之折算標準。
四、緩刑宣告及不宣告沒收之說明：
    ㈠被告未曾因故意犯罪受有期徒刑以上刑之宣告，有臺灣高
      等法院被告前案紀錄表在卷可稽，是被告雖因一時失慮，
      觸犯本案刑章，惟斟酌上情與上開告訴人均於上開和解協
      議書內表示同意給予被告緩刑之意見，可信被告歷此偵查
      、審判程序後，應能知所警惕而無再犯之虞，兼衡刑法特
      別預防之善旨，本院認上開宣告刑以暫不執行為適當；然
      對被告仍有課予一定負擔之必要，爰參照公訴檢察官、被
      告、辯護人於本院審理中就此所表示之意見、被告所犯主
      要出於未審慎行事之不週思慮等本案整體情節，依刑法第
      74條第1項第1款、第2項第8款、第93條第1項第2款規定，
      宣告如主文所示之附負擔緩刑及保護管束處遇，以利被告
      自新、受適當之追蹤輔導並習得正確觀念。
    ㈡本案帳戶資料雖係供犯本案所用之物，然未據扣案，單獨
      存在並不具刑法上之非難性，倘予沒收，除另開啟刑事執
      行程序之外，對於被告犯罪行為之不法、罪責評價尚無影
      響，況本案帳戶已經通報為警示帳戶，足認本案帳戶資料
      欠缺沒收之刑法上重要性，爰依刑法第38條之2第2項規定
      ，不宣告沒收、追徵。此外，卷內並無證據證明被告因此
      有取得任何報酬或好處，已不能認定被告有何應沒收之犯
      罪所得，遑論被告已與上開告訴人均達成和解並履行完畢
      ，有如前述，自無宣告沒收、追徵犯罪所得之必要。
五、據上論斷，依刑事訴訟法第273條之1、第299條第1項前段、
    第310條之2、第454條第1項，判決如主文。
六、如不服本判決，得自收受送達之翌日起20日內向本院提出上
    訴狀（應附繕本），其未敘述上訴理由者，應於上訴期間屆
    滿後20日內補提理由書狀於本院，上訴於臺灣高等法院。
本案經檢察官劉文瀚、丁○○提起公訴，檢察官林穎慶到庭執行職
務。
中　　華　　民　　國　　111 　年　　11　　月　　30　　日
            刑事第十庭    法　官　徐漢堂
以上正本證明與原本無異。
如不服本判決應於收受判決後20日內向本院提出上訴書狀，並應
敘述具體理由。其未敘述上訴理由者，應於上訴期間屆滿後20日
內向本院補提理由書(均須按他造當事人之人數附繕本)「切勿逕
送上級法院」。告訴人或被害人如對本判決不服者，應具備理由
請求檢察官上訴，其上訴期間之計算係以檢察官收受判決正本之
日期為準。
　　　　　　　　　　　　　書記官　侯儀偵　　　　　　　　
中　　華　　民　　國　　111 　年　　12　　月　　1 　　日
附錄本案論罪科刑法條全文
中華民國刑法第30條
（幫助犯及其處罰）
幫助他人實行犯罪行為者，為幫助犯。雖他人不知幫助之情者，
亦同。
幫助犯之處罰，得按正犯之刑減輕之。
中華民國刑法第339條
（普通詐欺罪）
意圖為自己或第三人不法之所有，以詐術使人將本人或第三人之
物交付者，處5年以下有期徒刑、拘役或科或併科50萬元以下罰
金。
以前項方法得財產上不法之利益或使第三人得之者，亦同。
前二項之未遂犯罰之。
洗錢防制法第14條
有第二條各款所列洗錢行為者，處7年以下有期徒刑，併科新臺
幣5百萬元以下罰金。
前項之未遂犯罰之。
前二項情形，不得科以超過其特定犯罪所定最重本刑之刑。

附表：
編號 告訴人 遭詐欺正犯詐欺之時間(民國)及方式 1 甲○○ 不詳詐欺正犯於109年11月13日16時許，致電甲○○，佯稱訂單錯誤要協助解除等詞為誘騙，甲○○因陷於錯誤而於同日16時58分許經ATM匯款新臺幣(下同)17,099元至本案帳戶，旋遭不詳詐欺正犯提領一空，犯罪所得之去向遂遭掩飾。 2 戊○○ 不詳詐欺正犯於109年11月13日16時許，致電戊○○，佯稱因訂單有扣款問題、要協助取消訂單、需要網路銀行操作配合等詞為誘騙，戊○○因陷於錯誤而於同日16時許各匯款49,987元、47,321元至本案帳戶，旋遭不詳詐欺正犯提領一空，犯罪所得之去向遂遭掩飾。 3 丙○○ 不詳詐欺正犯於109年11月13日16時許，致電丙○○，佯稱訂單設定錯誤要協助解決等詞為誘騙，丙○○因陷於錯誤而於同日17時許匯款36,123元至本案帳戶，旋遭不詳詐欺正犯提領一空，犯罪所得之去向遂遭掩飾。